【裁判字號】    99,訴,2891
【裁判日期】    991116
【裁判案由】    毒品危害防制條例
【裁判全文】
臺灣板橋地方法院刑事判決              99年度訴字第2891號
公  訴  人  臺灣板橋地方法院檢察署檢察官
被      告  甲○○
上列被告因違反毒品危害防制條例案件，經檢察官提起公訴（99
年度毒偵字第5563號），被告於準備程序中就被訴事實為有罪之
陳述，本院合議庭裁定由受命法官獨任行簡式審判程序，茲判決
如下：
    主  文
甲○○施用第一級毒品，累犯，處有期徒刑壹拾月；又施用第二
級毒品，累犯，處有期徒刑肆月。應執行有期徒刑壹年。
    事  實
一、甲○○前於民國89年間因施用毒品違反毒品危害防制條例案
    件，經本院裁定送觀察、勒戒後，認無繼續施用毒品傾向，
    於89年11月15日執行完畢出所，並由臺灣板橋地方法院檢察
    署檢察官以89年度毒偵緝字第1223號為不起訴處分確定。復
    於91年間，因施用毒品違反毒品危害防制條例案件，為同署
    檢察官提起公訴並聲請強制戒治，刑案部分經本院以91年度
    訴字第1264號判處有期徒刑8 月確定，強制戒治部分於92年
    4 月14日停止處分出所；又因強盜及竊盜案件，經臺灣宜蘭
    地方法院以91年度訴字第395 號分別判處有期徒刑4 年、1
    年；再因施用毒品違反毒品危害防制條例案件，經本院以92
    年度易字第2182號判處有期徒刑9 月，嗣上開四罪除有期徒
    刑4 年外，均經本院以96年度聲減字第3064號裁定減刑，四
    罪並定應執行有期徒刑4 年4 月確定，於96年11月6 日縮刑
    期滿執行完畢（於本件構成累犯）。
二、詎甲○○不知悔改且未戒除毒癮，明知海洛因及甲基安非他
    命分別為毒品危害防制條例所列管之第一、二級毒品，依法
    不得持有及施用，竟猶基於施用第一、二級毒品之犯意，於
    99年6 月7 日13時15分許經警採尿回溯26、96小時內之某時
    ，在不詳地點，以不詳方式分別施用海洛因及甲基安非他命
    各1 次。嗣於99年6 月7 日13時許為警查獲，並經其同意為
    警採尿送驗後，結果因呈鴉片類及安非他命類陽性反應，始
    悉上情。
三、案經臺北縣政府警察局移送臺灣板橋地方法院檢察署檢察官
    偵查起訴。
    理  由
一、本件被告甲○○所犯係死刑、無期徒刑、最輕本刑為3 年以
    上有期徒刑以外之罪，其於準備程序中就被訴事實為有罪之
    陳述，經本院告知簡式審判程序之旨，並聽取公訴人、被告
    之意見後，經合議庭裁定由受命法官獨任進行簡式審判程序
    審理，合先敘明。
二、上揭犯罪事實，業據被告於本院審理時坦承不諱，而其於99
    年6 月7 日13時15分許經警採集之尿液送台灣檢驗科技股份
    有限公司檢驗結果，確呈鴉片類及安非他命類陽性反應乙節
    ，有該公司99年6 月25日出具之濫用藥物檢驗報告、勘察採
    證同意書及臺北縣政府警察局刑事警察大隊偵辦毒品案件尿
    液代碼表各1 紙在卷可稽，足以佐證被告自白與事實相符，
    堪以採信，應依法論科。
三、而按毒品危害防制條例於92年7 月9 日修正公布，自93 年1
    月9 日施行，其中第20條、第23條將施用毒品之刑事處遇程
    序，區分為「初犯」及「5 年內再犯」、「5 年後再犯」。
    依其立法理由之說明：「初犯」，經觀察、勒戒或強制戒治
    後，應為不起訴處分或不付審理之裁定；經觀察、勒戒或強
    制戒治執行完畢釋放後，「5 年內再犯」者，因其再犯率甚
    高，原實施之觀察、勒戒及強制戒治既已無法收其實效，爰
    依法追訴或裁定交付審理。至於經觀察、勒戒或強制戒治執
    行完畢釋放後，「5 年後再犯」者，前所實施之觀察、勒戒
    或強制戒治已足以遮斷其施用毒品之毒癮，為期自新及協助
    其斷除毒癮，仍適用「初犯」規定，先經觀察、勒戒或強制
    戒治之程序。從而依修正後之規定，僅限於「初犯」及「5
    年後再犯」二種情形，始應先經觀察、勒戒或強制戒治程序
    ；倘被告於5 年內已再犯，經依法追訴處罰，縱其第3 次（
    或第3 次以上）再度施用毒品之時間，在初犯經觀察、勒戒
    或強制戒治執行完畢釋放5 年以後，已不合於「5 年後再犯
    」之規定，且因已於「5 年內再犯」，顯見其再犯率甚高，
    原實施觀察、勒戒或強制戒治，已無法收其實效，即應依該
    條例第10條處罰。查本件被告前有如犯罪事實欄所載強制戒
    治執行完畢紀錄，有臺灣高等法院被告前案紀錄表在卷可憑
    ，雖被告係於上開強制戒治執行完畢而釋放5 年後再犯本件
    施用毒品犯行，惟其於強制戒治執行完畢釋放後5 年內曾因
    施用毒品遭追訴處罰，已如前述，則其前所實施之強制戒治
    未足以遮斷施用毒品之癮，依上揭說明，自與前揭條例第20
    條第3 項之規定僅得適用於「5 年後再犯」之情形不合（最
    高法院95年度台非字第59號判決可參），是被告本件犯行自
    應依同條例第10條論科。
四、再按海洛因、甲基安非他命分別為毒品危害防制條例第2 條
    第2 項第1 款、第2 款所定之第一級、第二級毒品，是核被
    告所為，係犯毒品危害防制條例第10條第1 項之施用第一級
    毒品罪及同條第2 項之施用第二級毒品罪。其持有海洛因、
    甲基安非他命之低度行為，分別為施用之高度行為所吸收，
    均不另論罪。被告所犯上開二罪間，犯意各別，行為互殊，
    應予分論併罰。爰審酌被告前已受觀察勒戒及強制戒治之戒
    癮治療，且多次因施用毒品遭論罪科刑，應知所警惕，竟仍
    再次施用，顯見並無悔意，其施用海洛因、甲基安非他命行
    為，不惟戕害自己身心健康並嚴重危害社會風氣；另兼衡其
    智識程度為國中畢業（見警詢筆錄）、犯罪動機、目的、手
    段、所犯尚未危及他人，且於本院審理時已坦承犯行，犯罪
    後態度尚佳等一切情狀，分別量處如主文所示之刑，並定應
    執行之刑，以資懲儆。
據上論斷，應依刑事訴訟法第273 條之1 第1 項、第299 條第1
項前段，毒品危害防制條例第10條第1 項、第2 項，刑法第11條
前段、第47條第1 項、第51條第5 款，判決如主文。
本案經檢察官蘇逸修到庭執行職務。
中    華    民    國    99    年    11    月    16    日
                  刑事第二庭  法  官  曹惠玲
上列正本證明與原本無異。
如不服本判決，應於判決送達後10日內敘明上訴理由，向本院提
出上訴狀 (應附繕本) ，上訴於臺灣高等法院。其未敘述上訴理
由者，應於上訴期間屆滿後20日內向本院補提理由書「切勿逕送
上級法院」。
                               書記官  蕭佩宜
中    華    民    國    99    年    11    月    16    日
附錄本件論罪科刑法條全文：
毒品危害防制條例第10條
施用第一級毒品者，處6 月以上5 年以下有期徒刑。
施用第二級毒品者，處3 年以下有期徒刑。

司法院資訊處製作；財團法人民間司法改革基金會備份。
